【裁判字號】    96,重訴,325
【裁判日期】    970729
【裁判案由】    給付委任報酬
【裁判全文】
臺灣板橋地方法院民事判決             96年度重訴字第325號
原      告  乙○○
訴訟代理人  賴錫卿律師
            陳威如律師
被      告  甲○○
訴訟代理人  吳宗輝律師
            余盈鋒律師
            吳旭洲律師
上訴訟代理
人複代理人  林譽恆律師
上列當事人間請求給付委任報酬事件，本院於民國97年7 月8 日
言詞辯論終結，判決如下：
    主  文
被告應給付原告新臺幣柒佰伍拾陸萬捌仟元，及自民國九十六年
八月九日起至清償日止按週年利率百分之五計算之利息。
原告其餘之訴駁回。
訴訟費用由被告負擔。
本判決第一項於原告以新臺幣貳佰伍拾貳萬仟元為被告預供擔
保後，得為假執行。但被告如以新臺幣柒佰伍拾陸萬捌仟元為原
告供擔保後，得免為假執行。
原告其餘假執行之聲請駁回。
    事實及理由
一、原告起訴主張略以：
    (一)被告於民國96年1 月6 日簽署授權書，委任原告於簽署日
      後6 個月內全權代理其洽談購買臺北縣鶯歌鎮○○段689
      、690 、692-1 、693-1 、693-2 、696 、697 、698 等
      地號土地及臺北縣鶯歌鎮○○段第355 、356 、357 等建
      號建物（下稱系爭房地）相關事宜，並約定倘成交價低於
      新臺幣（下同）32,568,000元，其差價即為原告之報酬。
      嗣原告即戮力斡旋，並於同年1 月12日與系爭房地所有權
      人簽訂不動產買賣契約書（下稱系爭買賣契約書），以2,
      500 萬元買受系爭房地及同段第706 地號土地，原告並當
      場交付其所簽發、金額為50萬元、票號為WA0000000 號之
      支票予出賣人，作為第1 期價金。惟原告向被告報告系爭
      房地已順利成交後，被告竟翻異前諾，並於同年1 月底表
      示無意購買該等土地及建物，還拒付原告報酬。又原告在
      與出賣人簽約時，雖係以蕭振益為買受人，然此乃因原告
      慮及被告係中國砂輪企業股份有限公司（下稱中砂公司）
      董事長，倘以被告名義出面購買，賣方可能藉此抬高價格
      ，為謀求被告之最大利益及壓低成交金額順利簽約，乃安
      排蕭振益作為人頭，另因系爭買賣契約書第4 條第5 項前
      段已約定「辦理產權移轉登記時，有關登記權利名義人，
      得由甲方指定，乙方絕無異議」，只要順利簽約，便可依
      該約定將買得房地登記予被告，故原告所為應已完成委任
      事務之處理。綜上，原告既已完成委任事務之處理，復已
      明確報告顛末，爰依民法第547 條第1 項及前揭授權書，
      請求被告給付7,568,000 元（即32,568,000元－2,500 萬
      元＝7,568,000 元）之報酬，及自96年1 月12日起至清償
      日止按週年利率百分之5 計算之利息，另願供擔保，請准
      宣告假執行。
    (二)對被告抗辯所為之陳述：
      1.被告為中砂公司董事長，原告於96年1 月間才剛進中砂
        公司不到半年，無權要求被告，被告也不可能拗不過原
        告。
      2.授權書內載之授權期間、金額及地號、建號係被告一一
        比對，並經原告攤開地籍圖一筆一筆與被告確認後，被
        告方於授權人欄簽名確認，有原告所提96年5 月25日與
        證人丙○○的電話譯文為證（本院卷第118 頁），且被
        告於同一時地曾簽署另一份其他地號之授權書，因該授
        權書之金額有更改，被告乃於更改處用印，可證其係在
        確認系爭授權書之全部內容後簽名，故其謊稱係在急迫
        下簽署系爭授權書，並不可採。又被告為身價百億的董
        事長，有數十年社會經驗，當知在授權人欄簽名之法律
        效果，故該授權書之真實性無庸置疑。
      3.被告雖辯稱其曾指示原告除其上有廠房的土地可以每坪
        5 萬元左右洽談外，其餘鋪有柏油等土地應排除在外云
        云，但系爭授權書所載8 筆土地中，僅第689 、690 地
        號土地上有建物，再對照原告與被告於96年1 月4 日之
        電話譯文，可知電話譯文中「前面3 塊較小之土地」係
        指第696 、697 、698 地號土地，「後面5 塊包含工廠
        之土地」係指第689 、690 、692-1 、693-1 、693-2
        地號土地，故被告授權原告所洽談之土地中，本即包含
        其上有建物與其上無建物兩種，此兩種土地均係被告明
        確指示原告應予購入之土地，實不容被告空言否認。況
        被告既主張其就系爭授權書另有前揭買受範圍之限制，
        自應由其負責舉證。至被告雖另謂：授權書上所載之金
        額，有灌水甚至詐欺之嫌，與實際市價差距甚大云云，
        但系爭房地之地號及建號均係在被告確認再三後始同意
        原告前往洽談之條件，縱與市價有差距，亦為被告所同
        意，且被告應舉證證明最後成交價遠低於實際市價之事
        實。
      4.被告係以個人名義授權原告洽談系爭不動產買賣事宜，
        其效力當僅及於原告與被告2 人之間，與中砂公司並無
        任何關連。縱使原告與中砂公司間有雇用關係存在，亦
        不影響原告與被告間之委任關係。故被告以原告為中砂
        公司員工，對公司應盡職務上之本分，有忠誠義務，故
        無權依照授權書向其請求報酬云云，並無依據。
      5.被告雖辯稱：其已解除契約云云，但並未提出任何證據
        。
      6.被告雖否認原告已完成委任事務云云，然依原告與被告
        於96年1 月4 日之電話譯文：「原告：我是乙○○，我
        是林小姐，我是私人身分才有辦法談啦。所以我買，我
        一定是買個人的名義，然後之後只要作一個過戶的動作
        而已，對不對」「被告：就照你的辦法去談」（本院卷
        第124 、125 頁），可知被告除同意由個人名義購買系
        爭房地外，亦同意先由個人名義購買後，再過戶至被告
        名下。原告於96年1 月4 日獲得被告之口頭指示，同月
        6 日取得被告簽署之系爭授權書後，即不斷與賣方交涉
        ，為求慎重並取信賣方俾利壓低成交金額，原告還委請
        設籍於嘉義之蕭振益擔任買受人，最後始於同月12日簽
        訂系爭買賣契約書。其後，被告旋於同日18時38分以其
        0000000000號手機傳送英文簡訊「Success 」至原告00
        00000000號手機，以向原告確認成功了沒，倘該簡訊與
        系爭房地買賣無關，被告何必傳送簡訊詢問原告成功與
        否？其傳送時機又為何如此巧合？此外，被告於買賣成
        交隔日早上10時許曾開車到原告住家，原告母親先問：
        「董事長您今天怎會這麼早就來，有什麼重要事情嗎？
        」，被告答稱：「要向翊璉謝謝，她很辛苦，很厲害，
        幫我買了工廠旁的土地，我來謝謝她」，益證被告對於
        系爭買賣其實相當關心且樂觀其成，故被告便稱系爭房
        地買賣對伊及中砂公司均無利益，伊亦無購買該房地之
        意願云云，並不可採。
      7.系爭買賣契約書第4 條第5 項前段既約定：「辦理產權
        移轉登記時，有關登記權利名義人，得由甲方指定，乙
        方絕無異議」，而被告復於鈞院97年4 月22日庭期表明
        對於蕭振益同意指定將系爭土地登記與被告之事實不爭
        執，對照前段授權內容，可知原告業已完成委任事務，
        自得向被告請求報酬。
二、被告則以下列各語置辯：
    (一)原告不受系爭授權書之拘束：
      1.被告為中砂之董事長，而原告則從被告之特別助理升任
        為執行秘書，即為中砂公司的正式員工。迨95年底，被
        告因知悉中砂公司正在進行興建廢水處理廠地點之評估
        ，乃多次向被告建議另行購地興建，惟被告並未同意。
        嗣因原告又稱：中砂廠房外圍土地適宜興建廢水處理廠
        ，即執意要求購入，且其行事風格較為強勢，被告執拗
        不過，便對其稱可先洽談看看，惟曾多次告知原告僅中
        砂公司外圍土地上有建物廠房之土地始可列入考量，其
        他已鋪設柏油或已成為停車場或既成巷道之土地，因已
        無法再開發利用，則應予排除。被告明知購地係為中砂
        公司興建廢水處理廠之用，如有購入打算，亦應以中砂
        公司的名義購買。
      2.之後原告稱為使其洽談買賣之賣方信其係代理被告，遂
        拿出一份授權書，多次要求被告簽字，但被告並未答應
        。嗣被告雖曾於96年1 月6 日簽署系爭授權書，但當時
        係原告於被告正與其他2 位同仁開會討論時，擅入打斷
        會議稱其與地主約了下午2 時，時間非常緊迫，要求被
        告立即簽名，否則其無法和賣方洽談云云，被告當時無
        法立即詳細比對地籍圖，且金額亦未確定，純係因原告
        所言使其能取信對方而簽字，當時授權書上「金額」與
        「授權日期」欄均屬空白，被告亦當場指示原告除其上
        有廠房的土地可以每坪5 萬元左右洽談外，其餘鋪有柏
        油等土地應排除在外，被告認為原告既為中砂公司員工
        ，對公司應盡職務上之本分，有忠誠義務，應不會依該
        授權書請求任何差額，乃在執拗不過原告之要求下，簽
        下此份授權書。
      3.原告於被告簽名後即取走授權書，並未留下任何影本給
        被告，之後亦未再向被告報告任何洽談狀況。嗣被告於
        96年1 月19日左右知悉原告稱其以其朋友第三人名義購
        買系爭土地，與中砂公司及被告完全沒有關係後，便找
        人申請相關地籍圖以確認原告洽談的是否包括被告指示
        應排除在外之土地。其後，被告於96年1 月21日左右打
        電話質問並撤回對原告之授權及要求交還授權書，迨原
        告於同年月24日交還授權書後，經被告詳細比對相關地
        號及地籍圖，始發覺原告授權書所載土地中第693-1 地
        號土地已鋪設柏油作停車場使用、第693-2 及706 地號
        土地屬多年既成巷道、第689 地號土地屬保護區，不能
        開發使用，且系爭買賣契約書之買方為蕭振益，而非中
        砂公司或被告。原告既未遵守被告之指示，被告乃解除
        對原告之授權，則被告對原告之授權自始歸於消滅。
      4.系爭授權書中部分屬於既成巷道、保護區等無法興建廠
        房之土地不在被告同意購買之範圍，然原告卻將之計入
        坪數，以每坪5 萬元之金額計算，再自行填載32,568,0
        00元於授權書，實有灌水甚至詐欺之嫌，與實際市價差
        距甚大。
    (二)縱認系爭授權書有效（即兩造間委任關係存在），原告因
      未完成委任事務，仍不得向被告請求報酬：
      1.被告代公司授權處理系爭房地之買賣，惟原告所提不動
        產買賣契約書上之買受人卻非中砂公司或被告本人，足
        見原告並未處理被告所交付之事務。
      2.原告既謂：「原告慮及」被告乃中砂公司董事長，倘以
        被告名義出面購買，賣方可能藉此抬高價格，為謀求被
        告之最大利益，以求順利簽約並壓低成交金額，「乃安
        排蕭振益作為人頭」等語，可見原告此舉未經被告同意
        或授權，當與被告並無任何關係。倘如原告所言有32,5
        68,000元之限制，表示只要在此金額以下成交，被告均
        可接受，然壓低成交金額後之差額既為原告所取得，何
        來「為謀求被告之最大利益」？另由被證二簡訊及被證
        三授權書，可知原告早已與土地賣主及仲介談妥，因其
        「欠人家傭金」，乃極力要被告購買系爭房地，本件被
        告根本無意找仲介，否則何需原告去談，原告此舉根本
        違背被告本意。
      3.原告與被告於96年1 月4 日之電話譯文雖有：「原告：
        我是乙○○，我是林小姐，我是私人身分才有辦法談啦
        。所以我買，我一定是買個人的名義」等語，但並未提
        到第三人蕭振益或要以其名義購買乙事，被告當然也不
        可能授權以蕭振益名義購買。迨96年1 月6 日被告簽署
        系爭授權書止，原告亦未告知欲以蕭振益名義來購買，
        此由證人丙○○之證詞及系爭授權書未有此等記載均可
        證明。另單由原告所提英文簡訊「Success 」之照片，
        無從證明與系爭土地之買賣有關，縱使有關，被告當時
        根本不知原告係以蕭振益名義購買，被告既未同意或授
        權原告以第三人名義來購買，則此土地之購買，根本與
        被告無關，對被告亦不生效力。
      4.原告雖引該契約第4 條第5 項規定，主張不妨礙本案報
        酬請求權之成立云云，但被告究非該契約之訂約人，如
        何依該約定將系爭房地所有權移轉登記予被告？且被告
        與蕭振益間並無任何委任或借名契約關係，蕭振益亦無
        移轉登記之義務，故以其作為買賣契約之買受人，僅係
        徒增風險而已。
      5.原告未代理被告購買系爭不動產，未處理被告所委託之
        事務，即無所謂買進成交金額，自無從計算差額為何，
        故原告請求被告給付報酬32,568,000元，顯屬無理。
    (三)爰聲明：
      1.原告之訴駁回。
      2.如受不利判決，願供擔保請准宣告免為假執行。
三、本件原告主張：被告於96年1 月6 日簽署授權書後，原告即
    戮力斡旋，並於同年1 月12日由蕭振益擔任買受人簽訂系爭
    買賣契約書，以2,500 萬元買得系爭房地與同段第706 地號
    土地，原告並當場交付其所簽發、金額為50萬元、票號為WA
    0000000 號之支票予出賣人，作為第1 期價金，惟被告於成
    交後並未交付任何報酬予原告等情，為被告所不爭執，並有
    系爭授權書、買賣契約書及支票在卷可參（本院卷第5 至13
    頁），堪信真實。
四、原告主張：被告簽署系爭授權書後，即應受該協議書所拘束
    ，原告既已完成授權書所載委任事務，並已向被告報告顛末
    ，自得向被告請求給付報酬云云，既均為被告所否認，是本
    件爭點厥為：(一)被告辯稱：其簽署系爭授權書時，金額及日
    期欄均屬空白，亦無法立即詳細比對地籍圖，但有特別指示
    原告除其上有廠房的土地可以每坪5 萬元左右洽談外，其餘
    鋪有柏油等土地應排除在外等情，是否屬實？另其主張已於
    96年1 月21日解除對原告之授權，則被告對原告之授權自始
    歸於消滅云云，有無理由？亦即被告應否受該授權書所拘束
    ？(二)原告係以蕭振益名義買得系爭房地，是否已完成委任事
    務？茲分述本院得心證之理由如下：
    (一)被告應受系爭授權書所拘束：
      1.本件原告主張被告於96年1 月6 日簽署系爭授權書乙節
        ，業已提出授權書為證，並經證人丙○○結證屬實（本
        院卷第57頁），而被告亦不爭執其有在該授權書簽名之
        事實，上開契約既經合意成立，被告即應受該授權書內
        容所拘束。
      2.被告雖辯稱：其簽署系爭授權書時，金額及日期欄均屬
        空白，亦無法立即詳細比對地籍圖，但有特別指示原告
        除其上有廠房的土地可以每坪5 萬元左右洽談外，其餘
        鋪有柏油等土地應排除在外云云，惟此等事實既均為原
        告所否認，依民事訴訟法第277 條規定，自應由被告就
        此利己之積極事實負舉證責任。然查被告除以書狀陳述
        其答辯意旨外，僅提出被證一地籍圖、被證二手機簡訊
        照片、被證三授權書為證（本院卷第28、147 至149 頁
        ）。其中被證一雖係包含系爭土地在內之地籍圖，但該
        地籍圖僅足顯示系爭土地所在位置，無法證明前揭待證
        事實。又被證二簡訊內容雖有「欠人家傭金」等語，文
        尾復有「乙○○」之署名，但被告既無法確認其發送時
        間（本院卷第158 頁），本難認定該簡訊內容與本件授
        權書及買賣契約書有何關連，而被證三雖係蘇武吉於96
        年1 月5 日使用東森房屋制式授權書，授權蘇繼光出售
        臺北縣鶯歌鎮○○段第689 地號土地之授權書，但此既
        屬賣方部分之委託授權，自與原告受被告委託處理系爭
        房地買賣事宜無關，亦不能證明有前揭待證事實之存在
        。反觀原告就上開待證事實，業已提出其於96年5 月25
        日與證人丙○○的電話譯文為證，其中載有「丙○○：
        我知道你跟他在核對」（本院卷第118 頁）等語，核與
        證人丙○○於本院96年11月13日準備期日證稱：「（你
        與陳夢熊向被告報告當天，原告進入辦公室時，有無攜
        帶任何物品？）她有帶地籍圖交給被告，但被告把地籍
        圖放在旁邊，應該是有瞄一下，但沒有詳閱，地籍圖的
        大小是Ａ３或Ｂ４」「（原告當時有無跟被告說明授權
        書上是多少土地？一坪多少錢？總價是多少？）我有聽
        到原告在講地號，但我沒有聽到數字」等語（本院卷第
        59頁）相符，茲被告既不爭執前開對話、情節確實存在
        （本院卷第60、129 頁），足證被告當時業已確認授權
        原告洽談購買房地之範圍，縱其當時並未「詳細比對」
        地籍圖，亦係其主觀認知之問題，並無礙於授權被告洽
        談買受該等房地之效力。次查原告主張：被告曾於同一
        時地另簽署一份其他地號之授權書，因該授權書之金額
        有更改，被告乃於更改處用印乙節，業已提出該份授權
        書為證（本院卷第41頁），而被告對此事實既不爭執（
        本院卷第43頁），即堪信為真正。經比對此份授權書與
        系爭授權書，可知2 份授權書之格式完全相同，被告既
        於另一授權書修改金額，當知該金額所代表之效力（即
        低於底價之差額為原告之報酬），參以被告既不否認兩
        造曾於96年1 月4 日在電話中對話稱：「被告：工廠地
        5 萬塊買清的，頭前巷仔地6 萬塊買清的」「原告：現
        在我重複一次喔，前面3 筆小的是6 萬對不對」「被告
        ：對」「原告：後面亞洲的部分多少？5 萬？」「被告
        ：5 萬」等語（本院卷第123 、124 、129 頁），有該
        部分電話譯文在卷可佐，可知兩造於96年1 月6 日簽署
        授權書之前，即已針對授權買賣房地之單價有所確認，
        則其總價自非無法計算，從而原告否認系爭授權書時之
        底價金額乃其於被告簽名後自填等情，即非全然無稽。
        縱使被告於96年1 月6 日簽署授權書當日未再與原告另
        行確認購買底價，但因被告無法舉證證明該底價金額32
        ,568,000 元 乃原告事後所填，即難逕認被告無庸受該
        授權書所載底價金額及計算報酬之約定所拘束。再者，
        被告雖辯稱其簽署授權書時曾指示原告除其上有廠房的
        土地可以每坪5 萬元左右洽談外，其餘鋪有柏油等土地
        應排除在外云云，但與證人丙○○證稱：「（當天被告
        除在文件上簽名外，有無另外口頭授權原告任何事情？
        ）應該是沒有」等語（本院卷第158 頁）顯然不符，且
        經對照兩造96年1 月4 日電話譯文及被告所提地籍圖，
        可知電話譯文中「前面3 塊較小之土地」係指第696 、
        697 、698 地號土地，「後面5 塊包含工廠之土地」則
        指第689 、690 、692-1 、693-1 、693-2 地號土地，
        而原告主張：上開8 筆土地僅第689 、690 地號土地上
        有建物乙節既為被告所不爭執，堪認被告授權原告所洽
        談之土地中，本即包含其上有建物與其上無建物兩種，
        此兩種土地均係被告明確指示原告應予購入之土地。倘
        被告於96年1 月6 日簽署授權書時已變更其意，而欲限
        制授權原告洽談買受房地之範圍，當應於簽名前明示之
        ，然其既未舉證證明曾於簽署授權書時另就授權購買標
        的範圍或價金數額別有限制，所言即難遽信為真。從而
        ，被告主張前揭事實，均難認係屬實。
      3.被告雖又辯稱：其於96年1 月21日已解除對原告之授權
        ，則被告對原告之授權自始歸於消滅云云，並於本院96
        年10月5 日準備程序期日以民事答辯(二)狀聲請中砂公司
        執行長室律師王百合作證，以證明「原告未遵循被告之
        指示，被告遂撤回原告之代理權，或不讓原告繼續代為
        處理土地買賣事務，且要求交還授權書」乙事，然其複
        代理人於該次庭期既稱：「（王百合有無看到或聽到被
        告表示要撤回原告之代理權？）是被告事後要求王百合
        就此事進行協調」等語（本院卷第44頁），同一書狀亦
        載明被告係於96年1 月21日左右「打電話」質問並撤回
        對原告之授權及要求交還授權書等語（本院卷第47頁）
        ，可知王百合並未親眼見聞原告終止委任契約或撤回授
        權之事，自難證明被告曾於96年1 月21日確有解除對原
        告之授權，當無通知其到場作證之必要。次按契約經解
        除者，溯及訂約時失其效力，與自始未訂契約同。此與
        契約之終止，僅使契約嗣後失其效力者迥異（最高法院
        23 年 上字第3968號判例參照），契約終止無溯及效力
        ，在契約終止以前之契約關係，並不發生回復原狀之問
        題，終止以後則契約消滅，其已發生之權利變動不因之
        失其效力（最高法院95年度台上字第1604號判決要旨參
        照），是被告稱其對原告之授權自始歸於消滅云云，容
        有誤會。本件縱認被告於96年1 月21日對原告為終止委
        任之意思表示乙節屬實，但因系爭買賣契約書業於同月
        12日簽訂，原告復已向被告報告顛末（被告對此從未爭
        執），堪認原告業已完成委任事務（理由詳待後述），
        則依前揭說明，原告依法已取得對被告之報酬請求權，
        當不受被告嗣後之終止行為所影響。從而，被告辯稱：
        其不受系爭授權書所拘束云云，並無依據。
    (二)原告已完成委任事務：
      1.查系爭授權書固未明示記載授權原告得以第三人蕭振益
        名義購買系爭房地，而證人丙○○於本院96年11月13日
        準備期日亦證稱：「（當天兩造有無談到如何進行買賣
        的事情？例如同意以第三人名義來買？）沒有」「（當
        天之後，有無見到或聽過被告同意原告由第三人名義來
        買受？）沒有，也沒有聽別人講過，但我有聽到原告說
        要這樣處理」等語（本院卷第58頁），然依兩造所不爭
        執之96年1 月4 日電話譯文：「原告：我是乙○○，我
        是林小姐，我是私人身分才有辦法談啦。所以我買，我
        一定是買個人的名義，然後之後只要作一個過戶的動作
        而已，對不對」「被告：就照你的辦法去談」（本院卷
        第124 、125 頁），可知被告除同意由以個人名義購買
        系爭房地外，亦同意先以個人名義購買，再過戶至被告
        或其指定之人名下。又兩造於前揭通話過程中，雖未明
        確約定以「蕭振益」為系爭買賣契約之買受人，但被告
        既同意原告以個人名義購買，復未特別限制該名義人之
        資格，衡諸常情，應認被告對此並無異議，亦即不論原
        告係以其自身，或被告以外之他人為買受人，只要能達
        成再過戶至被告或其指定之人名下的目的，均仍未逾被
        告之授權範圍。兩造就此既已達成意思表示之合致，縱
        未於授權書內特別載明，亦未於簽署授權書當日另再約
        定，仍無礙於前揭約定之效力。
      2.次查被告於該次通話中，雖曾對原告表示：「就是因為
        金額比較大，我們的手續上要經過董事會通過，董事會
        每3 個月開1 次，所以呢我就是先告訴你先不要跟人家
        講，嗯…實話（以下台語）不要決定，你談到一個階段
        ，跟他講說：我們要經過董事會同意才可以」等語，但
        經原告質疑：「（台語）什麼我ㄌㄟ要經過董事會，我
        就不是中國砂輪的人，我為什麼要經過董事會ㄌㄟ？我
        不可以這樣跟他說話，我是用我的方式講話」等語後，
        被告即稱：「你可以說ㄏㄡ，你就不要講董事會」等語
        （以上見本院卷第122 頁），對照原告前揭最後與被告
        確認洽談買賣過戶之方式等節，可知被告於該次電話通
        話過程中，最終仍係同意原告按其方式洽談買受系爭房
        地之事。又縱系爭房地之購買案最後未得中砂公司董事
        會決議通過，然因被告係以其「自己」名義簽署授權書
        ，而非代表中砂公司簽訂協議書，且授權書中並未約定
        須經董事會決議通過始得簽訂買賣契約，則原告依據其
        與被告間之委任關係處理委任事務，即不因中砂公司董
        事會是否決議通過系爭房地之購買案而有不同。
      3.再查系爭授權書既係兩造分別以自己名義所簽訂，其效
        力當僅及於兩造之間，縱使原告於96年1 月6 日當時兼
        為中砂公司員工，兩造間所成立之委任關係，仍不因此
        受到影響，亦不因此妨礙原告本於委任關係所得對被告
        主張之權利。又查被告授權原告購買系爭房地之目的，
        固係中砂公司有意興建廢水處理廠，然被告既願以自己
        名義授權原告洽談購買系爭房地事宜，當應受其自簽之
        授權書所拘束，至於系爭買賣契約簽訂後，是否完全符
        合中砂公司之需求？能否達到被告所預期之目的？乃被
        告與中砂公司間之問題，尚難據此逕謂：原告非以中砂
        公司為系爭買賣契約之買受人，否則不能認為完成委任
        事務。
      4.原告於取得被告所簽署之系爭授權書後，旋於96年1 月
        12日以蕭振益為買受人，與賣主蘇繼光簽訂系爭買賣契
        約書，其中第4 條第5 項前段復約定：「辦理產權移轉
        登記時，有關登記權利名義人，得由甲方指定，乙方絕
        無異議」，亦即只要甲方（按即蕭振益）指定登記權利
        名義人，乙方（按即蘇繼光）即願將買賣標的所有權移
        轉登記予該登記權利名義人。次經本院受命法官於97年
        4 月22日庭期時詢問被告：「對於原告主張蕭振益同意
        指定將系爭土地登記予被告之事實，是否爭執」？被告
        複代理人稱：「不爭執」（本院卷第112 頁），本院受
        命法官亦因而未再依原告聲請通知蕭振益作證，即將準
        備程序終結。嗣被告複代理人於本院97年7 月8 日言詞
        辯論期日雖改稱：「鈞院之前是問被告是否爭執蕭振益
        同意移轉系爭土地，因為被告並未授權原告以第三人名
        義購買，蕭振益是否同意，被告無從知曉」云云（本院
        卷第157 頁），惟按民事訴訟法第279 條第1 項所規定
        之自認，僅須當事人對於他造主張不利於己之事實，在
        訴訟上承認其為真實或積極而明確的表示「不爭執」即
        足稱之（最高法院95年度台上字第2093號判決要旨參照
        ）。本院受命法官於97年4 月22日庭期係針對原告所主
        張前揭單一事實詢問被告，被告既已積極而明確的表示
        「不爭執」，且未有任何附加或限制，應屬積極之自認
        行為，依據民事訴訟法第279 條第3 項，除別有規定外
        ，須自認人能證明與事實不符，或經他造同意者，始得
        撤銷該自認。惟由本院97年本院97年7 月8 日言詞辯論
        筆錄，無法看出原告有同意被告撤銷自認之意思表示，
        而被告對其自認之事實（即蕭振益同意指定將系爭土地
        登記予被告之事實）復未能舉證證明與事實不符，即難
        謂已合法撤銷自認。其自認既無法撤銷，堪認蕭振益同
        意指定將系爭土地登記予被告乙節屬實。蕭振益既已同
        意將系爭土地指定登記予被告，客觀上復得依據前揭第
        4 條第5 項前段規定達成目的，此結果復為被告授權原
        告洽談買賣事宜時所已約明，則原告主張其已完成委任
        事務，即屬有據。至若被告嗣後不願配合辦理系爭房地
        所有權之移轉登記，致該等房地無法過戶登記於被告或
        其指定之人名下，則應認被告係以不當行為阻其條件之
        不成就，依民法第101 條第1 項，視為條件已成就，故
        縱系爭房地所有權目前仍未移轉登記至被告或其指定之
        人名下，仍無礙於原告已完成委任事務之事實。
    (三)被告既應受其自簽之授權書所拘束，原告復已完成委任事
      務，並已向被告報告顛末，則原告依據民法第547 條第1
      項及系爭授權書，請求被告給付7,568,000 元（即32,568
      ,000 元 －2,500 萬元＝7,568,000 元）之報酬，即屬有
      據。
五、按給付無確定期限者，債務人於債權人得請求給付時，經其
    催告而未為給付，自受催告時起，負遲延責任。其經債權人
    起訴而送達訴狀，或依督促程序送達支付命令，或為其他相
    類之行為者，與催告有同一之效力。遲延之債務，以支付金
    錢為標的者，債權人得請求依法定利率計算之遲延利息；又
    應付利息之債務，其利率未經約定，亦無法律可據者，週年
    利率為5 ％，民法第229 條第2 項、第233 條第1 項前段、
    第203 條分別定有明文。本件原告請求被告給付前揭款項，
    係以支付金錢為標的，且兩造間並未約定利率，而系爭授權
    書並未約明被告應於何時給付報酬，原告復無法舉證證明被
    告應於何時給付，堪認被告之報酬給付無確定期限，應自受
    催告時起負遲延責任。次查原告起訴狀係於96年8 月8 日送
    達被告，有送達證書在卷可查（本院卷第20頁），而原告復
    未舉證證明其曾於96年8 月8 日之前催告被告給付報酬，堪
    認其第1 次催告被告給付之日期，即為96年8 月8 日。該狀
    內既已表明請求被告給付報酬之旨，當具催告性質，而被告
    於收狀後至本件言詞辯論終結止復未為給付，依據前揭規定
    ，堪認被告應給付原告之7,568,000 元報酬給付，係於其收
    受起訴狀繕本送達之翌日（即96年8 月9 日）始負遲延責任
    。從而，原告請求被告給付自96年8 月9 日起至清償日止，
    按週年利率5 ％計算之遲延利息，於法有據，應予准許。逾
    此部分所請求之遲延利息，於法無據，爰併駁回之。
六、綜上所述，原告依據民法第547 條第1 項及系爭授權書，請
    求被告給付原告7,568,000 元，及自96年8 月9 日起至清償
    日止，按週年利率5 ％計算之遲延利息，為有理由，應予准
    許。逾此範圍之請求則屬無據，爰併駁回之。
七、本件原告勝訴部分，兩造分別陳明願供擔保聲請宣告假執行
    及免為假執行，於法核無不合，爰分別酌定相當金額宣告之
    。至於敗訴部分，原告假執行之聲請失所附麗，爰併駁回之
    。
八、原告雖另聲請蘇繼光、劉于誠、許戊浚、謝其栗、林錦色為
    證人，惟除部分遭駁回之遲延利息請求外，原告其餘請求既
    經本院認定為有理由，且上開證人與該遭駁回部分亦無關連
    ，自無另請其作證之必要。本件事證已臻明確，兩造其餘攻
    擊防禦方法、舉證，經本院審酌後，核與判決結果無影響，
    毋庸一一論列，附此敘明。
據上論結，本件原告之訴一部為有理由，一部為無理由，依民事
訴訟法第79條、第390 條第2 項、第392 條第2 項，判決如主文
。
中    華    民    國    97    年    7     月    29    日
                  民事第二庭  審判長法  官  蕭胤瑮
                                    法  官  許麗華
                                    法  官  楊明佳
以上正本證明與原本無異。
如對本判決上訴，須於判決送達後20日內向本院提出上訴狀。
中    華    民    國    97    年    7     月    29    日
                                    書記官  楊璧華


司法院資訊處製作；財團法人民間司法改革基金會備份。
